【裁判字號】    98,交聲,667
【裁判日期】    980422
【裁判案由】    聲明異議
【裁判全文】
臺灣高雄地方法院交通事件裁定         98年度交聲字第667號
原處分機關  交通部公路總局高雄區監理所
異  議  人  甲○○
上列異議人因違反道路交通管理處罰條例案件，對於高雄市政府
交通局民國98年1 月13日高市交裁字第裁32-NJ0000000號處分聲
明異議，本院裁定如下：
    主  文
異議駁回。
    理  由
一、異議意旨略以：異議人即受處分人甲○○於民國98年1 月11
    日上午6 時許，駕駛車牌號碼F5-4992 號自用一般小客車，
    行經高雄縣鳳山市○○○○路與鳳頂田中央路口，因有「駕
    車行經有燈光管制之交岔路口闖紅燈」之違規行為，經科學
    儀器拍照並由警逕行舉發，原處分機關依道路交通管理處罰
    條例第53條第1 項、第63條之規定，裁處異議人罰鍰新臺幣
    （下同）2, 700元，並記違規點數3 點。惟路口前方300 公
    尺並無照相指示，異議人見路口號誌變換即馬上煞停，且靜
    止於路口內離停止線5 公尺內，況當時正值深夜，路上又無
    其他行人，車輛亦不多，異議人之行為實無影響其他用路人
    安全之可能，未料仍遭裁決「駕車行經有燈光號誌管制路口
    闖紅燈」，然因異議人並無紅燈穿越路口之意圖及行為，自
    未有闖紅燈之違規情事，爰此，聲明異議暨請求撤銷原處分
    等語。
二、按汽車駕駛人，行經有燈光號誌管制之交岔路口闖紅燈者，
    處新臺幣（下同）1,800 元以上5,400 元以下罰鍰，並記違
    規點數3 點，道路交通管理處罰條例第53條第1 項、第63條
    第1 項第3 款規定綦詳。次按違反道路交通管理處罰條例第
    49條之事件，小型車者處2,700 元罰鍰，亦有違反道路交通
    管理事件統一裁罰基準及處理細則第2 條及違反道路交通管
    理事件統一裁罰基準表可參。再按汽車駕駛人駕駛汽車，應
    遵守道路交通標誌、標線、號誌之指示，道路交通安全規則
    第90條前段定有明文，而道路交通標誌標線號誌設置規則第
    206 條第5 款第1 目規定「圓形紅燈」之行車管制號誌係表
    示禁止車輛通行，並不得超越停止線或進入路口；又劃設於
    道路上，設於已設有「停車再開」標誌或設有號誌之交岔路
    口，鐵路平交道或行人穿越道之前方及左彎待轉區之前端，
    寬30至40公分之白色實線，為停止線，用以指示行駛車輛停
    止之界限，車輛停止時，其前懸部分不得伸越該線，道路交
    通標誌標線號誌設置規則第170 條第1 項、第2 項亦定有明
    文。
三、經查：
（一）異議人於上開時地，駕駛車牌號碼F5-4992 號自用一般小
      客車，行經高雄縣鳳山市○○○○路與鳳頂田中央路口，
      並於該路口燈光號誌紅燈亮起時車身超過停止線，因而觸
      動該埋設於該路口停止線下方感應線圈，而遭拍照採證，
      原處分機關復依道路交通管理處罰條例第53條第1 項、第
      63條之規定，裁處異議人罰鍰2, 700元，並記違規點數3
      點等情，有違規採證照片2 張、舉發通知單、交通部公路
      總局高雄區監理所98年3 月11日高監自裁字第裁80-NJ000
      0000號違反道路交通管理事件裁決書各1 份在卷可稽，此
      部分事實，堪以認定。
（二）有關「闖紅燈」行為之認定，道路交通管理處罰條例並未
      明文規定，而主管機關為求執法之公平，對何謂「闖紅燈
      」予以說明如下：「車輛面對圓形紅燈時仍逕予穿越路口
      至銜接路段，含左轉、直行、迴轉及右轉（依箭頭綠燈允
      許行駛者除外）即視為闖紅燈之行為。... 無繪設路口範
      圍者：以車輛無視於紅燈號誌，『而有穿越路口之企圖』
      ，其車身並已伸越停止線並足以妨害其他方向人（若有行
      人穿越道）、車通行者亦以闖紅燈論處；若僅車身伸越停
      止線則以不遵守標線指示視之」，有交通部82年4 月22日
      交路（82）字第009811號函釋附卷可考。是並非車身伸越
      停止線，即應視為闖紅燈，仍應查明行為人主觀上是否有
      穿越路口之企圖。而本件異議人之車輛於燈號轉換為紅燈
      已過34.2秒時，異議人所駕駛車輛之前後車輪均已超過停
      止線，且車身已進入行人穿越道，有影響行人通行之情形
      ；復於燈號轉換為紅燈後35.2秒時，異議人所駕駛車輛全
      部車身均在行人穿越道上，此有卷附違規採證照片2 張在
      卷足憑，則該號誌轉換為紅燈已久，異議人進入該路口前
      ，應有足夠時間可以辨識前方路口號誌，自無臨時無法反
      應，緊急煞停之情形，而異議人所駕駛之車輛於遇有紅燈
      警示時，仍往前移動，已足認有穿越路口之企圖，而未遵
      守交通號誌停止該車輛。是異議人所陳：看到燈號轉變即
      馬上煞停云云，與事實相違，無足採信。
（三）又按汽車駕駛人之行為有下列情形之一，當場不能或不宜
      攔截製單舉發者，得逕行舉發：一、闖紅燈或平交道。..
      . 七、經以科學儀器取得證據資料證明其行為違規。前項
      第七款之科學儀器應採固定式，並定期於網站公布其設置
      地點。... 九、行車速度超過規定之最高速限或低於規定
      之最低速限。... 對於前項第九款之違規行為，採用固定
      或非固定式科學儀器取得證據資料證明者，於一般道路須
      至少於一百公尺，於高速公路、快速公路須至少於三百公
      尺前，明顯標示之，道路交通管理處罰條例第7 條之2 定
      有明文。是以科學儀器取得證據資料之方式，須於架設處
      前方固定距離內明確標示警告號牌，僅限於取締超速之違
      規行為，闖紅燈之照相設備，並無此類規定。則異議人雖
      辯稱：闖紅燈之違規拍照設備應於裝設路口前方300 公尺
      架設警告標誌云云。然此並非架設取締闖紅燈之科學儀器
      時，所必備之要件，異議人以此論據，顯有誤會。
四、綜上，異議人有上開違規情形，事證明確，原處分機關據此
    並援引上開道路交通管理處罰條例第53條第1 項規定，裁處
    罰鍰2700元，並依同條例第63條第1 項第3 款規定併記違規
    點數3 點，即無違誤，且亦無裁量錯誤之不當情形。異議人
    指摘原處分不當，為無理由，本件異議，應予駁回。
據上論斷，應依道路交通案件處理辦法第19條，裁定如主文。
中    華    民    國    98    年    4     月    22    日
                  交通法庭  法  官  楊珮瑛
以上正本證明與原本無異。
如不服本裁定，應於收受送達後5 日內向本院提出抗告狀。
中    華    民    國    98    年    4     月    22    日
                            書記官  郭南宏


司法院資訊處製作；財團法人民間司法改革基金會備份。
